臺灣臺北地方法院民事裁定
111年度訴字第4894號
原      告  張慶麟  
訴訟代理人  黃傑琳律師
被      告  張哲睿  
            蘇衣絃  
上列當事人間侵權行為損害賠償等事件，本院裁定如下：
    主  文
本件移送臺灣新北地方法院。
    理  由
一、按因不動產之物權或其分割或經界涉訟者，專屬不動產所在
    地之法院管轄；訴訟之全部或一部，法院認為無管轄權者，
    依原告聲請或依職權以裁定移送於其管轄法院，為民事訴訟
    法第10條第1項、第28條第1項所明定。次按同一訴訟，數法
    院有管轄權者，原告得任向其中一法院起訴，民事訴訟法第
    22條定有明文。原告就不同之訴訟標的，對於同一被告提起
    合併之訴，其中一訴訟標的為專屬管轄，他訴訟標的非屬專
    屬管轄，得否分由不同法院管轄？民事訴訟法就此原應積極
    設其規定者，卻未定有規範，乃屬「公開的漏洞(開放的漏
    洞)」。於此情形，參照該法除於第1條至第31條之3，分就
    普通審判籍、特別審判籍、指定管轄、管轄競合、專屬管轄
    、合意管轄及訴訟移送等設有專節外，復於第248條前段針
    對「客觀之訴的合併」，另規定：「對於同一被告之數宗訴
    訟，除定有專屬管轄者外，得向就其中一訴訟有管轄權之法
    院合併提起之。」尋繹其規範意旨，均側重於「便利當事人
    訴訟」之目的，並基於專屬管轄之公益性，為有助於裁判之
    正確及訴訟之進行，自可透過「個別類推適用」該法第248
    條前段規定；或「整體類推適用」該法因揭櫫「便利訴訟」
    之立法趣旨，演繹其所以設管轄法院之基本精神，而得出該
    法規範之「一般的法律原則」，將此類訴訟事件，本於是項
    原則，併由專屬管轄法院審理，以填補該法之「公開的漏洞
    」，進而兼顧兩造之訴訟利益及節省司法資源之公共利益(
    最高法院108年度台抗字第51號裁定意旨參照)。
二、本件原告主張：被告蘇衣絃(下逕稱姓名)前於民國107年間
    提供自己之名義，幫助被告張哲睿(下逕稱姓名)對伊父親張
    健強遂行詐欺、侵占之行為，致張健強將其所有新北市○○區
    ○○段000地號土地及同段251建號房屋(下稱系爭房地)借名登
    記蘇衣絃名下，張哲睿再將系爭房地以蘇衣絃名義申辦貸款
    ，將貸得款項新臺幣(下同)3,280,332元侵占入己。張健強
    死亡後，伊為繼承人之一，已依法撤銷張健強受詐欺所為移
    轉房地之意思表示等情，起訴依繼承之法律關係及民法第18
    4條第1項前段、後段、第185條第1項、第2項、第179條、第
    767條第1項前段、中段、第828條第2項準用第821條，及類
    推適用民法第541條第1項、第2項等規定，請求蘇衣絃返還
    系爭房地予張健強全體繼承人；並依民法第184條第1項前段
    、後段、第185條第1項前段、第2項、第179條規定請求被告
    連帶給付3,280,332元本息。查原告提起本件訴訟，其中本
    於繼承法律關係及民法第767條第1項前段、中段、第828條
    第2項準用第821條等規定行使物上請求權，請求蘇衣絃返還
    系爭房地部分，核屬因不動產之物權涉訟，依民事訴訟法第
    10條第1項規定，應專屬於系爭土地所在地之臺灣新北地方
    法院管轄。原告另請求蘇衣絃與張哲睿連帶賠償損害或返還
    不當得利部分，依上開規定及說明，並基於同一原因事實合
    併起訴，不宜割裂由不同法院審理，仍宜併由專屬管轄法院
    之臺灣新北地方法院管轄。原告向無管轄權之本院起訴，顯
    係違誤，爰依職權將本件訴訟移送於該管轄法院。　　
三、依民事訴訟法第28條第1項，裁定如主文。 　　
中　　華　　民　　國　　111 　年　　11　　月　　2 　　日
                  民事第八庭  法  官  鄧晴馨　
以上正本係照原本作成。
如不服本裁定應於送達後10日內向本院提出抗告狀，並繳納抗告
費新臺幣1,000元。
中　　華　　民　　國　　111 　年　　11　　月　　2 　　日
                              書記官  林鈞婷